臺灣臺北地方法院民事判決　　　　　　　96年度訴字第8052號
原　　　告　甲○○
被　　　告　乙○○
上列當事人間請求侵權行為損害賠償事件，本院於民國96年12月
11日言詞辯論終結，判決如下：
    主      文
被告應給付原告新臺幣伍萬元，及自民國九十六年九月八日起至
清償日止，按年息百分之五計算之利息。
原告其餘之訴駁回。
訴訟費用由被告負擔百分之一，餘由原告負擔。
本判決原告勝訴部分得假執行；被告如以新臺幣伍萬元為原告預
供擔保，得免為假執行。
原告其餘假執行之聲請駁回。
    事實及理由
一、原告主張兩造原為男女朋友，嗣因故分手，原告遂搬離臺北
    縣新店市○○路44之5 號住處至彰化縣居住。詎被告因要求
    復合遭拒，竟基於恐嚇之概括犯意，先於民國94年8 月間某
    日，寄送內容為「…如您在9 月7 日以前未來電，我便在9
    月9 日上網區公所網站公佈，便將您的大名張貼網站，順便
    打電話給各媒體…到時候我相信很轟動，那陳維君（原告之
    女）也沒面子上學了，記入我倆都是公務員，如真想玩大一
    點我一定奉陪到底，…請您不要忘記我2 年前買過什麼東西
    （指手槍），也不要連累親人…不是開玩笑」之信件，至彰
    化縣二林鎮○○路80號給原告；復於同年8 月至10日間某日
    將內容為「…現在給你最後一次機會，如要平安或躲藏生活
    由你決定…，如不回電我也決定不下去找你，準備讓你一無
    所有，…我會從君君身上製造社會新聞看他是否能讀完國中
    …我相信最後你的損失比我還重，然後刑期比我還長…可以
    跟你玩下去看誰划得來…，我會慢慢整你…」之信件，交給
    原告之女陳維君之不知情之小學同學母親「張媽媽」，由「
    張媽媽」轉寄至位於彰化縣田中鎮○○路○ 段93號之天主教
    私立文興高級中學收件人陳維君，由陳維君代為轉交信件予
    原告，以此加害生命、身體、名譽之事恐嚇原告，致原告心
    生畏懼，精神受有痛苦，被告應依民法侵權行為規定，賠償
    原告非財產上損害新臺幣（下同）500 萬元。為此提起本訴
    ，聲明請求被告給付原告500 萬元，及自起訴狀繕本送達翌
    日起至清償日止，按年息5%計算之利息，並願供擔保請准宣
    告假執行等情。
二、被告則辯稱因原告積欠被告債務逃逸，被告始將上述信函交
    原告之女轉交原告，信函意旨在提醒原告勿忘恩負義，失去
    誠信，實無恐嚇意圖；又原告前為圖謀其夫陳光智之國泰人
    壽保險公司保險金，授意被告購買手槍，為應付原告要求，
    被告乃以玩具手槍代之，上述信函所指手槍，僅係玩具手槍
    ；再原告對其所受實際損害之範圍，並未負舉證責任；且原
    告利用被告謀取其夫陳光智之人壽保險金，應依民法第 216
    條之1 規定，於原告所得請求之損害賠償金額中，扣除原告
    所受之利益；此外，兩造為同居關係，原告向被告借款不還
    ，被告復因原告關係而與妻離婚，不告而別，目前罹患重器
    障心臟病，請依民法第217 條第1 項規定，以職權免除被告
    之賠償金等語，並聲明請求駁回原告之訴。
三、按因故意不法侵害他人之權利者，負損害賠償責任；不法侵
    害他人之健康、自由，被害人雖非財產上之損害，亦得請求
    賠償相當之金額，民法第184 條前段、第195 條第1 項前段
    分別定有明文。經查，原告主張被告寄送記載前揭文字之信
    函予原告之事實，為被告所不爭，堪信為真正。而前揭信函
    之內容，係以欲加損害於原告及其女兒之名譽及身心安全為
    內容，客觀上已足造成原告心理健康自由之侵害，被告並因
    此恐嚇行為經本院以96年度簡字第1768號刑事簡易判決判處
    有期徒刑三月確定在案，有該判決在卷可稽。被告有侵害原
    告健康、自由等人格權之事實，足堪認定。被告辯稱上述信
    函旨在提醒原告勿忘恩負義，失去誠信，信函所指手槍僅為
    玩具手槍，實無恐嚇意圖云云，尚不足採。原告受被告信函
    恐嚇，致心生畏懼，堪認受有精神上痛苦之非財產上損害，
    被告辯稱原告未舉證證明損害云云，亦無可取。至於被告引
    民法第216 條之1 、第217 條第1 項規定，辯稱原告所得請
    求之損害賠償額，應扣除原告利用被告圖謀陳光智保險金所
    獲得之利益，或應免除被告賠償責任云云，核其所依據之事
    實，均與原告遭受恐嚇所生之非財產上損害，無何因果關聯
    ，被告此部分所辯，顯屬無稽。被告應依上開民法規定賠償
    原告非財產上之損害。惟本院斟酌原告所受精神痛苦程度，
    被告為侵權行為時所受之刺激，及原告係44年出生，大專畢
    業，前於區公所任職，目前退休無業，僅有退休金收入，擁
    有房屋一戶；被告為45年出生，大專畢業，前亦在區公所任
    職，目前退休無業僅有退休金收入，名下無財產等兩造身分
    地位經濟能力一切情狀，認原告請求被告賠償500 萬元之非
    財產上損害，尚屬過高，應以5 萬元賠償為適當。末按給付
    無確定期限者，債務人於債權人得請求給付時，經其催告而
    未為給付，自受催告時起，負遲延責任。其經債權人起訴而
    送達訴狀，與催告有同一之效力；又遲延之債務，以支付金
    錢為標的者，債權人得請求依法定利率計算之遲延利息；應
    付利息之債務，其利率未經約定，亦無法律可據者，週年利
    率為百分之五，民法第22 9條第2 項、第233 條第1 項前段
    、第203 條定有明文。被告經原告起訴請求賠償上開金錢而
    未為給付，原告自得依上開規定請求加付利息。從而，原告
    請求被告給付5 萬元，及自起訴狀繕本送達翌日即96年9 月
    8 日起至清償日止，按年息5%計算之利息部分，為有理由，
    應予准許。逾此範圍之請求，為無理由，應予駁回。
四、本件原告勝訴部分，所命給付之金額未逾50萬元，依民事訴
    訟法第389 條第1 項第5 款規定，應依職權宣告假執行；並
    依同法第392 條第2 項規定，依職權宣告被告如預供擔保得
    免為假執行。至於原告敗訴部分，其假執行之聲請失所附麗
    ，應予駁回。
五、據上論結，本件原告之訴為一部有理由，一部無理由，依民
    事訴訟法第79條、第389 條第1 項第5 款、第392 條第2 項
    ，判決如主文。
中　　華　　民　　國　　96　　年　　12　　月　　25　　日
                      民事第三庭  法　官　黃明發
以上正本係照原本作成
如對本判決上訴，須於判決送達後20日內向本院提出上訴狀
中　　華　　民　　國　　96　　年　　12　　月　　25　　日
                    　　　　　　  書記官　官碧玲
